【裁判字號】    90,仲訴,2
【裁判日期】    900227
【裁判案由】    撤銷仲裁判斷
【裁判全文】
臺灣臺北地方法院民事判決  九十年度仲訴字第二號
    原      告    中連股份有限公司
    法定代理人    丙○○
    訴訟代理人    柯君重律師
    複  代理人    周俊智律師
    被      告    甲○○○○○○○  設台北市○○路○段四號
    法定代理人    乙○○      .
    訴訟代理人    呂榮海律師
右當事人間請求撤銷仲裁判斷事件，本院判決如左：
    主    文
原告之訴駁回。
訴訟費用由原告負擔。
    事    實
甲、原告方面：
  一聲明：
    (一)中華民國仲裁協會八十九年度仲聲忠字第十九號仲裁判斷應予撤銷。
    (二)訴訟費用由被告負擔。
  二陳述：
    (一)兩造前因給付工程款之糾紛提付仲裁，業由中華民國仲裁協會於民國八十九年
      十一月一日作成八十九年度仲聲忠字第十九號仲裁判斷，原告並於同年十二月
      十一日收受該仲裁判斷書。惟該仲裁判斷有仲裁法第四十條第一項第四款應予
      撤銷之事由，爰依法訴請撤銷。按仲裁法第四十條第一項第四款規定：「仲裁
      庭之：：：仲裁程序，違反：：：法律規定者。」當事人得對他方提起撤銷仲
      裁判斷之訴。而依最高法院八十五年度台上字第二二八九號判決之見解：「商
      務仲裁條例第二十三條第一項第四款規定：仲裁人之參與仲裁程序，有背仲裁
      契約或法律規定者，當事人得對於他造提起撤銷仲裁判斷之訴。此之所謂『參
      與仲裁程序』，綜觀該條例規定，除仲裁人之遴任或選任外，舉凡仲裁時應遵
      守仲裁契約及各項程序，『乃至仲裁判斷之作成等，均應包括在內』。又仲裁
      人之所以得參與仲裁程序，係基於當事人間之仲裁契約，該仲裁契約為仲裁人
      之職權依據，如仲裁人逾越權限而作成仲裁判斷，自屬有背仲裁契約。」，故
      『仲裁判斷之作成若違反法律規定者』，應構成仲裁法第四十條第一項第四款
      之違法事由，而得據此提起撤銷仲裁判斷之訴，自不待言。
    (二)原仲裁判斷之作成有違反左列法律規定者：
      1.原仲裁判斷「：：：理由：：：貳、實體部分：：：一、：：：(一)：：：I
        、及２、中，既已認定原告向勞工委員會勞工安全衛生處洽詢，而『勞工委
        員會勞工安全衛生處至八十四年三月二十一日（按，應為三十一日）回函，
        或有不可歸責於原告之情』，惟原告卻未立即向『衛生署職業病防治中心』
        洽詢並進行催促，導致其『八十四年三月二日方回函』，從而二氧化碳濃度
        偵測系統遲延完工係因原告相關資料準備遲延，自『可歸責於聲請人』。惟
        八十四年三月三十一日之回函尚不可歸責於原告，則在前之八十四年三月二
        日之回函，反倒可歸責於原告，豈非違背經驗法則及論理法則？
      2.且設備編號ELP--7141 之低壓配電盤（部分MCC盤），既屬「多餘、不必要」
        之設備，原告縱未聲請辦理工程變更，且因雙方有所爭執，而稍遲給付，然
        並不影響系爭工程設備之運轉操作，因此參照損害賠償（給付遲延）之成立
        應有損害及因果關係之要件，本件被告整體設備或系爭設備既不因原告就多
        餘、不必要之部分MCC 盤之稍遲給付受有任何損害，縱有損害，亦與多餘、
        不必要之部分MCC盤稍遲給付無因果關係，則此部分應不能認為原告有所違
        約。
      3.又原仲裁判斷「：：：理由：：：貳、實體部分：：：一、：：：(三)：：：
        I中，既已認定「系爭合約僅就初驗、正式驗收部分若有逾期未修改或處理
        完妥時有逾期罰款」，「單機性能測試合格逾期時間並未計入逾期罰款」，
        而卻又依「被告單方決定單機性能測試完成（並非合格）」，「逕自轉為正
        式驗收，並計算正式驗收之逾期扣款」，而非經雙方同意為之，亦有理由矛
        盾及違反證據法則之處。
      4.又單機不合格項目經原告逐項改善後，被告另又新加列不同之不合格項目作
        為正式驗收之不合格項目，兩者並非相同，原仲裁判斷之認定亦有違背證據
        法則之處。
      5.利息駁回部分，因原告從未同意俟驗收後再行核算應給付之工程款，且原告
        早已完成系爭工程，被告依約即有給付工程款之義務；至於「驗收時程」的
        經過，是為調整機械至符合契約約定效能，並核算應扣款金額之過程，若扣
        除應扣款後，尚有應給付原告之餘款，其給付餘款之始期，係自「工程完成
        時給付」，而非自「驗收（核算應扣款後）給付」，則原仲裁判斷將利息請
        求全部駁回，亦有理由矛盾違法之處（因原仲裁判斷亦認定「承攬人之報酬
        依民法第四九○條第一項規定：：：應於系爭工程完成時給付」）。
  三證據：提出中華民國仲裁協會八十九年度仲聲忠字第十九號仲裁判斷書為證。
乙、被告方面：
  一聲明：如主文第一項所示。
  二陳述：
    (一)按仲裁法第四十條第一項第四款規定，應於「程序」上違法時方有適用，然本
      件仲裁判斷程序上並無違法情事。
    (二)由原告指稱該仲裁判斷違法之五項理由以觀，實際上均係對仲裁判斷實體內容
      上之指摘，而非程序上之事由，顯與仲裁法第四十條第一項第四款之規定不符
      ，原告之訴，並無理由。
      理    由
一原告起訴主張：其前與被告因給付工程款之糾紛提付仲裁，業由中華民國仲裁協會
  於八十九年十一月一日作成八十九年度仲聲忠字第十九號仲裁判斷，原告並於同年
  十二月十一日收受該仲裁判斷書。惟該仲裁判斷有仲裁法第四十條第一項第四款應
  予撤銷之事由，爰依法訴請撤銷之等語。被告則抗辯：原告指稱該仲裁判斷違法之
  理由，俱屬實體上之指摘，然該仲裁程序並未違法，即與仲裁法第四十條第一項第
  四款之規定不符，原告之訴顯無理由等語。
二按撤銷仲裁判斷之訴，其本質並非原仲裁程序之上級審（可撤銷改判）或再審（可
  再為判決），法院僅得就原仲裁判斷是否有我國仲裁法第四十條第一項所列舉之九
  款重大事由之一，加以「形式審查」，至於原仲裁判斷所持之法律見解是否妥適、
  仲裁判斷之實體內容是否合法，此乃仲裁人之仲裁權限，法院應加以尊重，對仲裁
  判斷之實體內容不再加以審查，縱仲裁人之認定有所不當，亦非撤銷仲裁判斷之訴
  所得救濟，容先敘明。
三原告雖引用最高法院八十五年度台上字第二二八九號判決，認為仲裁判斷之作成如
  有違法律規定，即可請求法院撤銷之，惟觀諸該判決全文內容，該判決之所以撤銷
  仲裁判斷，乃因原仲裁判斷未依兩造仲裁契約之約定以中華民國法律為仲裁進行之
  實體法準據法，而逕引用「衡平原則」作為判斷之依據，在適用法律之程序上有所
  違誤，方予以撤銷，尚不得遽以該判決部分文字，即斷章取義認為不論仲裁判斷之
  作成程序或實體內容均可作為訴請法院撤銷之依據。
四經查：原告雖指稱系爭仲裁判斷有仲裁法第四十條第一項第四款「仲裁庭之組成或
  仲裁程序，違反仲裁協議或法律規定」之事由，而得訴請法院將之撤銷云云，惟其
  所羅列之五項理由，或是指摘該仲裁判斷違背經驗法則或論理法則、或指摘該仲裁
  判斷違背證據法則、或該仲裁判斷有理由矛盾之違法等，殆屬對該仲裁判斷之實體
  內容再事爭執，並非指摘該仲裁庭之組成或仲裁程序有何違法之處，而又無其他事
  證足以證明系爭仲裁判斷確有仲裁法第四十條第一項第四款規定情事，從而，原告
  據以提起本訴，於法不合，應予駁回。
據上論結，原告之訴為無理由，依民事訴訟法第七十八條，判決如主文。
中      華      民      國    九十      年      二      月    二十七    日
                                            民事第二庭法      官  陳婷玉
右為正本係照原本作成
如對本判決上訴，須於判決送達後廿日內向本院提出上訴狀
中      華      民      國    九十      年      二      月    二十六    日
~B法院書記官


司法院資訊處製作；財團法人民間司法改革基金會備份。
